【裁判字號】    95,交聲,885
【裁判日期】    951023
【裁判案由】    聲明異議
【裁判全文】
臺灣臺中地方法院交通事件裁定         95年度交聲字第885號
原處分機關  交通部公路總局臺中區監理所臺中市監理站
受處分人即  甲○○
異  議  人
上列異議人即受處分人因違反道路交通管理處罰條例案件，對於
交通部公路總局臺中區監理所臺中市監理站中華民國95年9 月15
日所為之處分（裁監稽違字第裁61－GC0000000 號裁決書）聲明
異議，本院裁定如下：
    主  文
原處分關於裁處罰鍰新臺幣肆萬伍仟元部分撤銷。
    理  由
一、原處分機關略以：異議人即受處分人甲○○於民國95年2 月
    19日上午3 時0 分許，騎乘TBF －911 號輕型機車，行經臺
    中市○○路19號前，因有：(1)逆向行駛、(2)經以酒測器測定
    其吐氣所含之酒精成份達0.90MG/L，超過0.25MG/L等違規，
    經臺中市警察局第一分局西區派出所員警依違反道路交通管
    理處罰條例第45條第1 項第1 款、第35條第1 項第1 款規定
    ，當場攔檢舉發。異議人雖依指定日期前到案，並於95年3
    月6 日依最低罰額繳款新臺幣（下同）45,900元並完成吊扣
    機車駕駛執照12個月手續，嗣於95年9 月15日至站簽收裁監
    稽違字第裁61－GC0000000 號裁決書同時遞狀異議等語。
二、聲明異議意旨則以：異議人酒後駕車之行為，已經臺灣臺中
    地方法院檢察署檢察官緩起訴處分，並向保護協會臺中分會
    支付1 萬元，依一罪不兩罰之法理，請求撤銷關於酒後駕車
    之交通違規罰鍰等語。
三、按汽車駕駛人，駕駛汽車經測試檢定有下列情形之一者，處
    新臺幣一萬五千元以上六萬元以下罰鍰，並當場移置保管該
    汽車及吊扣其駕駛執照一年：(一)酒精濃度超過規定標準。汽
    車駕駛人有下列情形之一者，不得駕車：(二)飲用酒類或其他
    類似物後其吐氣所含酒精濃度超過每公升0.25毫克或血液中
    酒精濃度超過百分之0.05以上。道路交通管理處罰條例第35
    條第1 項第1 款、道路交通安全規則第114 條第2 款定有明
    文。次按違反行政法上義務而受罰鍰、沒入或其他種類行政
    罰之處罰時，適用本法。但其他法律有特別規定者，從其規
    定。本法所稱其他種類行政罰，指下列裁罰性之不利處分：
    (一)限制或禁止行為之處分：限制或停止營業、吊扣證照……
    、禁止申請或其他限制或禁止為一定行為之處分。一行為同
    時觸犯刑事法律及違反行政法上義務規定者，依刑事法律處
    罰之。但其行為應處以其他種類行政罰或得沒入之物而未經
    法院宣告沒收者，亦得裁處之。前項行為如經不起訴處分或
    為無罪、免訴、不受理、不付審理之裁判確定者，得依違反
    行政法上義務規定裁處之。行政罰法第1 條、第2 條第1 款
    、第26條亦分別有明文規定。又依據行政罰法第26條之立法
    理由：(一)一行為同時觸犯刑事法律及違反行政法上義務規定
    時，由於刑罰與行政罰同屬對不法行為之制裁，而刑罰之懲
    罰作用較強，故依刑事法律處罰，即足資警惕時，實無一事
    二罰再處行政罰之必要。且刑事法律處罰，由法院依法定程
    序為之，較符合正當法律程序，應予優先適用。但罰鍰以外
    之沒入或其他種類行政罰，因兼具維護公共秩序之作用，為
    達行政目的，行政機關仍得併予裁處，故為第一項但書規定
    。(二)前述行為如經檢察官為不起訴處分或法院為無罪、免訴
    、不受理或不付審理（少年事件）之裁判確定，行政罰之裁
    處即無一事二罰之疑慮，故第二項規定此時仍得依違反行政
    法上義務之規定裁處。另按被告所犯為死刑、無期徒刑或最
    輕本刑三年以上有期徒刑以外之罪，檢察官參酌刑法第五十
    七條所列事項及公共利益之維護，認以緩起訴為適當者，得
    定一年以上三年以下之緩起訴期間為緩起訴處分，其期間自
    緩起訴處分確定之日起算。被告於緩起訴期間內，有左列情
    形之一者，檢察官得依職權或依告訴人之聲請撤銷原處分，
    繼續偵查或起訴：(一)於期間內故意更犯有期徒刑以上刑之罪
    ，經檢察官提起公訴者。(二)緩起訴前，因故意犯他罪，而在
    緩起訴期間內受有期徒刑以上刑之宣告者。(三)違背第二百五
    十三條之二第一項各款之應遵守或履行事項者。刑事訴訟法
    第253 條之1 第1項 、第253 條之3 第1 項分別定有明文。
    準此，被告經檢察官為「緩起訴」處分者，於「緩起訴」之
    猶豫期間內，其最後是否會被檢察官提起公訴？猶懸而未定
    ，意即「緩起訴」處分於猶豫期間內尚未具有實質之確定力
    ，檢察官於期間內，可對被告繼續觀察，此時若被告顯無反
    省警惕之情事或根本欠缺反省警惕之能力，檢察官得依職權
    或依告訴人之聲請，將被告「緩起訴」處分撤銷。查，本件
    異議人於前揭時、地，為警攔檢並測得其呼氣酒精濃度高達
    每公升0.90毫克，而遭舉發「酒後駕車」之違規事實，其同
    時觸犯刑法第185 條之3 服用酒類不能安全駕駛致公共危險
    罪，業經臺灣臺中地方法院檢察署檢察官於95年2 月20日以
    95年度速偵字第823 號為緩起訴處分，其期間為1 年，被告
    即異議人應於收受該署檢察官執行緩起訴處分命令通知書後
    ，1 個月內向財團法人犯罪被害人保護協會臺中分會支付1
    萬元，嗣於95年3 月17日確定在案，有臺中市警察局中市警
    交字第GC0000000 號舉發違反道路交通管理事件通知單、上
    開緩起訴處分書及臺灣高等法院被告前案紀錄表附卷足憑。
    惟依行政罰法第26條明訂之一事不二罰原則，應受行政罰之
    行為如經不起訴處分或為無罪、免訴、不受理、不付審理之
    裁判「確定」者，始得依違反行政法上義務規定裁處之，並
    未包括「緩起訴」處分在內，雖「緩起訴」處分之最終使被
    告免於刑事訴追之效果與「不起訴」處分之效果相同，行政
    罰法第26條第2 項解釋上應包括緩起訴處分情形在內，但依
    據行政罰法第26條第2 項規定之立法意旨，亦必須待緩起訴
    處分實質確定時，被告才最終地確定免於受刑事訴追，原處
    分機關始得為行政裁罰，亦即在緩起訴期間內即猶豫期間期
    滿前，該緩起訴處分仍有被撤銷之可能，此時原處分機關若
    依法為行政裁決，將使受處分人有同時遭受行政處罰及刑事
    訴追之危險，而顯與行政罰法第26條規定之立法意旨相違背
    。本件原處分之裁決日期為95年9 月15日，刑事部分之緩起
    訴處分係自95年3 月17日起算1 年，至96年3 月16日期滿始
    實質確定，原處分機關於上開緩起訴處分尚未實質確定前，
    即對異議人裁處45,000元罰鍰部分，顯與前揭行政罰法第26
    條第2 項規定意旨有違，異議人之異議為有理由。
四、綜上所述，原處分機關以異議人有酒精濃度超過規定標準之
    行為，依道路交通管理處罰條例第35條第1 項第1 款、違反
    道路交通管理事件統一裁罰基準及處理細則第43條、第44條
    及第67條等規定，裁處異議人罰鍰45,000元之處分部分，於
    法不合，自應由本院撤銷，以資適法。
據上論斷，應依道路交通管理處罰條例第87條第2項，道路交通
案件處理辦法第20條前段，裁定如主文。
中    華    民    國    95    年    10    月    23    日
                  交通法庭    法  官  楊萬益
上正本證明與原本無異。
如不服本裁定應於送達後五日內向本院提出抗告狀。
                              書記官  李國敬
中    華    民    國    95    年    10    月    23    日


司法院資訊處製作；財團法人民間司法改革基金會備份。
